臺灣高等法院臺南分院刑事裁定
110年度毒抗字第986號
抗  告  人  
即  被  告  賴惠鈴


上列抗告人因聲請觀察勒戒案件，不服臺灣臺南地方法院中華民
國110年11月24日裁定(110年度毒聲字第1165號)，提起抗告，本
院裁定如下：
    主  文
抗告駁回。
    理  由
一、本件抗告意旨略以：抗告人即被告賴惠鈴（下稱抗告人）不
    服原審為觀察勒戒裁定，抗告理由如下：抗告人現有正常工
    作，足已付戒癮治療所有費用，且剛新婚，須幫夫家分擔照
    顧年邁婆婆，再來，丈夫及家人的鼓勵陪伴戒癮治療，使抗
    告人對於此決心必除不已，另外，抗告人現今已搬至夫家居
    住生活，離開從小生長是非之地，地緣關係已重新開始，懇
    請庭上撤銷原裁定及審及當事人之利益下，發回原審更為適
    當之處理云云。
二、按犯毒品危害防制條例第10條之罪者，檢察官應聲請法院裁
    定，令被告入勒戒處所觀察、勒戒，其期間不得逾2月。觀
    察、勒戒後，檢察官依據勒戒處所之陳報，認受觀察、勒戒
    人無繼續施用毒品傾向者，應即釋放，並為不起訴之處分；
    認受觀察、勒戒人有繼續施用毒品傾向者，檢察官應聲請法
    院裁定令入戒治處所強制戒治，其期間為6個月以上，至無
    繼續強制戒治之必要為止。但最長不得逾1年。依前項規定
    為觀察、勒戒或強制戒治執行完畢釋放後，3年後再犯第10
    條之罪者，適用前2項之規定，毒品危害防制條例第20條第1
    項、第2項、第3項分別定有明文。再按109年1月15日修正公
    布、同年7月15日施行之毒品危害防制條例第20條第3項規定
    ，犯第10條之罪於觀察、勒戒或強制戒治執行完畢釋放後，
    3年後再犯第10條之罪者，適用本條前2項之規定，上開所謂
    「3年後再犯」，只要本次再犯（不論修正施行前、後）距
    最近1次觀察、勒戒或強制戒治執行完畢釋放，已逾3年者，
    即該當之，不因其間有無犯第10條之罪經起訴、判刑或執行
    而受影響（最高法院109年台上大字第3826號刑事裁定意旨
    參照）。
三、經查：
　㈠抗告人於110年9月6日上午7時許，在位於臺南市○○區○○街00
    巷0號，施用第二級毒品甲基安非他命1次一情，已據被告於
    警詢時供認不諱，且其為警採集之尿液檢體，經送驗結果，
    呈甲基安非他命陽性反應等情，有臺南市政府警察局麻豆分
    局尿液採驗同意書、臺南市政府警察局麻豆分局偵辦毒品危
    害防制條例案送驗尿液編號與真實姓名對照表編號名冊、臺
    南市政府衛生局濫用藥物尿液檢驗報告在卷可稽，足認被告
    之自白核與事實相符，抗告人確有施用第二級毒品之犯行，
    堪以認定。
  ㈡被告曾因施用毒品案件，經法院裁定送觀察、勒戒後，因認
    有繼續施用毒品之傾向，再經法院裁定令入戒治處所施以強
    制戒治，於民國90年3月29日停止戒治出勒戒所，復於同年1
    1月8日入戒治處所，於91年4月29日出勒戒所而執行完畢，
    並經臺灣臺南地方檢察署檢察官以91年度戒毒偵字第189號
    為不起訴處分確定；嗣因施用毒品案件，經臺灣臺南地方檢
    察署檢察官聲請強制戒治，經法院裁定令入戒治處所施以強
    制戒治，於92年10月31日出勒戒所而執行完畢，有該不起訴
    處分書及臺灣高等法院被告前案紀錄表存卷可佐。被告本案
    施用第二級毒品犯行，係在上述觀察、勒戒執行完畢3年後
    再犯，依上開裁判意旨，自應再予被告觀察、勒戒之機會，
    不因其間有無犯毒品危害防制條例第10條之罪經起訴、判刑
    或執行而受影響。依上開說明，原審因認檢察官之聲請為正
    當，而依毒品危害防制條例第20條第1 項之規定，裁定被告
    施用第二級毒品，令入勒戒處所觀察、勒戒，其期間不得逾
    2 月。經核並無不合。
  ㈢被告雖執前詞提起抗告。惟查，毒品危害防制條例規定之觀
    察、勒戒處分係屬強行規定，倘有施用毒品之行為，除檢察
    官審酌個案情形，依毒品危害防制條例第24條第1項先依刑
    事訴訟法第253條之1第1項、第253條之2第1項第4款至第6款
    或第8款規定，為附條件之緩起訴處分時，而可排除適用外
    ，凡經檢察官聲請，法院僅得依法裁定准駁令入勒戒處所觀
    察、勒戒，尚無自由斟酌以其他方式替代之權。且參諸被告
    前有多次因毒品案件經法院判處罪刑確定，有其臺灣高等法
    院前案紀錄表可參，可見其涉入毒品程度不輕，惟本案偵查
    中，檢察官辦案進行單交辦事項尚有諭知進行戒癮治療評估
    之事宜（臺灣臺南地方檢察署110年度毒偵字卷第2795號卷
    第21頁），然經通知2次抗告人均未到庭接受評估，並非檢
    察官未裁量予抗告人為附命完成戒癮治療等附條件緩起訴處
    分之判斷；再按毒品危害防制條例中關於觀察、勒戒之規定
    ，乃係導入一療程觀念，針對受處分人將來之危險所為預防
    、矯治措施之保安處分，目的係在戒除受處分人施用毒品身
    癮及心癮之措施，以達教化與治療之目的，其立法意旨在幫
    助施用毒品者戒毒，非屬懲戒行為人之性質，核與刑罰執行
    之目的不同，可謂刑罰之補充制度，雖強制戒治等保安處分
    ，兼具有自由刑之性質，然卻有刑罰不可替代之教化治療作
    用。且此為法律之強制規定，法院無裁量之餘地。如經檢察
    官聲請令入勒戒處所觀察、勒戒，法院僅得依法裁定，尚無
    自由斟酌以其他方式替代之權。又毒品危害防制條例所規定
    之觀察、勒戒處分，既屬用以矯治、預防行為人反社會性格
    ，而具社會保安功能之保安處分，當無因行為人之個人或家
    庭因素而免予執行之理。故被告主張其有戒癮決心、須幫忙
    照顧家人等情，與其是否應送觀察、勒戒無涉，被告執為抗
    告理由，並無可採。
四、綜上所述，原審以被告確有本案施用第二級毒品甲基安非他
    命1次之犯行，裁定令入勒戒處所觀察、勒戒，核無不合。
    本件抗告，為無理由，應予駁回。　　
據上論斷，應依刑事訴訟法第412 條，裁定如主文。
中　　華　　民　　國　　110 　年　　12　　月　　20　　日
                  刑事第二庭    審判長法  官  陳珍如
                                      法  官  陳弘能
                                      法  官  黃裕堯 
以上正本證明與原本無異。
不得再抗告。
　　　　　　　　　　　　　　　　　　　書記官  蔡孟芬
中　　華　　民　　國　　110 　年　　12　　月　　20　　日